【裁判字號】    89,訴,2652
【裁判日期】    900130
【裁判案由】    違反電信法
【裁判全文】
臺灣高雄地方法院刑事判決                        八十九年度訴字第二六五二號
    公訴人  臺灣高雄地方法院檢察署檢察官
    被  告  甲○○
右列被告因違反電信法案件，經檢察官提起公訴（八十九年度偵字第二二三一八號）
，本院判決如左：
    主  文
甲○○連續行使偽造私文書，足以生損害於公眾及他人，累犯，處有期徒刑陸月，如
易科罰金以參佰元折算壹日。盜拷之電話號碼000000000號行動電話手機壹
支，沒收之。
    事  實
一、甲○○前曾因賭博案件，經本院於民國八十六年十二月九日，以八十六年度簡上
    字第一０六號判決判處有期徒刑六月確定，於八十七年二月二十六日易科罰金執
    行完畢，詎其仍不知謹言慎行，明知欲使用行動電話應向行動電話業者提出申請
    ，並支付相關費用取得號碼後始得加以使用，竟仍於八十八年間，在高雄市○○
    ○路二四七號「金錢豹ＫＴＶ」，自綽號「雞仔」之不詳姓名年籍成年男子借得
    盜拷自陳順發向中華電信股份有限公司申請使用之000000000號行動電
    話電子序號及內碼（由中華電信股份有限公司編配）之行動電話手機一支，隨即
    基於意圖為自己不法利益之概括犯意，自八十八年七月十三日起至八十八年九月
    三日止，以撥打該無線行動電話通信之方式，連續行使上開盜拷他人電子序號及
    內碼之行動電話手機以盜用上開行動電話號碼，共計撥打如附表所示之電話二十
    四次，通話費共計新臺幣（下同）一百五十一點一三元，使中華電信股份有限公
    司管理行動電話之電腦網路交換控制中心陷於錯誤，予以接收而提供通話服務，
    因而獲得免費使用行動電話通信之財產上不法利益，並使原合法使用該號碼之陳
    順發受有電話費額外增加之損害，足以生損害於中華電信股份有限公司及陳順發
    。嗣於八十九年元月間，為內政部警政署電信警察隊第三中隊循線查獲。
二、案經交通部電信總局移送臺灣高雄地方法院檢察署檢察官偵查起訴。
    理  由
一、訊據被告甲○○固均不否認確有撥打前開000000000號行動電話手機予
    如附表所示之電話等情，惟矢口否認有何違反電信法及行使偽造私文書罪嫌，辯
    稱：向綽號「雞仔」之不詳姓名年籍成年男子所借用，不知道該行動電話是盜拷
    的云云。經查：本件被告如何盜用前開行動電話號碼等情，業據交通部電信總局
    函敘詳盡，而被告共計撥打如附表所示之電話二十四次，通話費共計一百五十一
    點一三元等節，除經證人蘇建章、李仲鏞、吳錦逸、黃國洲及黃有德於警訊時證
    述無誤外，並為被告於本院審理時自承屬實，復有中華電信股份有限公司函送其
    所屬上開電話號碼之通話紀錄乙份附卷可稽，又被害人陳順發於警訊陳稱：我於
    八十八年十月四日至中華電信股份有限公司申告我申租之000000000號
    行動電話被盜用，被盜用的時間大約是八十八年七月至九月等語（見八十八年四
    月十二日警訊筆錄），有行動電話呼叫器盜用申報書一紙在卷可資佐證，且中華
    電信股份有限公司於八十九年三月二日以信網工字第八九Ｃ七六００二九九號函
    復臺灣高等法院稱：「國內目前行動電話系統分為類比式（亦稱為AMPS系統，其
    電話號碼為090及091字額）及數位式（亦稱為GSM系統或DCS系統，民營業者均為
    此種系統），要達到盜用類比式行動電話之目的，皆須同時盜拷原話機之電子序
    號及內碼。依美國FCC(Federal Communication Comm ittee)規定，類比式行動
    電話手機於製造出廠時其電子序號即予唯一確定，不得改造；本公司亦規定話機
    內碼於用戶向本公司申請編配後，只能燒錄於一支話機內，故除原申請之話機，
    其餘與原話機有相同電子序號及內碼之話機均為盜拷」，有臺灣高等法院八十九
    年度上更一字第一三六號判決可按，故前開被所使用之電話號碼0000000
    00號行動電話手機，確係盜拷他人行動電話之電子序號及內碼者無疑，而足以
    生損害於中華電信股份有限公司及被害人陳順發。至被告雖辯稱該行動電話係其
    向綽號「雞仔」之不詳姓名年籍成年男子所借用，不知該行動電話係盜拷自他人
    行動電話之電子序號及內碼，惟證人蘇建章、黃國洲二人既分別於警訊時證稱：
    「我曾問他（指被告）門號為何，他告訴我說那是王八機，只能撥出不能接收」
    、「我曾看過他（指被告）持有一具黑色的行動電話，只可以打，不能接收」（
    見八十九年元月二十日及同年月三十一日警訊筆錄），且被告使用該行動電話前
    後長達三個月左右，復於偵訊時，對於承辦檢察官訊問為何需要向「雞仔」之不
    詳姓名年籍成年男子借用前開行動電話撥用，先答稱：因為「金錢豹ＫＴＶ」內
    的電話只能打市內電話，所以才向「雞仔」借用行動電話撥用，嗣於本院提示前
    開通話記錄，訊問為何其撥用之電話中亦有市內電話時，再閃爍改稱：「因為我
    借來行動電話就打了，沒有刻意去注意我拿那支行動電話是怎麼一回事」（見本
    院八十九年十二月二十七日訊問筆錄），甚且於審判期日，對於本院訊問是否曾
    持前開行動電話撥打電話予證人吳錦逸、黃國洲二人，亦先予否認，再改口稱可
    能有打過等語，故由以上諸端，顯見其辯稱不知前開行動電話係盜拷者一節，應
    係推諉之詞，自不足採信。是本件至此事證已臻明確，被告之犯行洵堪認定，應
    依法加以論科。
二、按行動電話手機（話機）之電子序號及內碼等，係手機製造廠商及行動電話通信
    業者（如中華電信公司等）方有權（或授權他人）製作，將之輸錄於行動電話手
    機之電腦電磁紀錄內，供行動電話通信業者之電腦網路交換控制中心比對查核，
    以決定是否准許該手機使用者通信之用，合於永續狀態中表示一定用意證明之刑
    法文書概念，自屬刑法第二百二十條第二項（修正前之第二百二十條）、第二百
    十條之準私文書。本件盜拷之電話號碼000000000號行動電話手機，雖
    非被告盜拷，惟被告連續行使前開盜拷他人電子序號及內碼之行動電話手機，以
    盜用上開行動電話號碼，故其所為，係犯刑法第二百十六條、第二百二十條第二
    項、第二百十條之行使偽造私文書罪及修正前電信法第五十六條第一項盜用他人
    電信設備通信罪。被告於行為後，電信法業於八十八年十一月三日修正公布，比
    較新舊法之法定刑後，以舊法對於被告較為有利，應從舊法之規定，公訴意旨漏
    未敘明新舊法比較，尚有未洽，應予指明。又修正前電信法第五十六條第一項之
    罪，以意圖為自己或第三人不法之利益，使用有線、無線或其他電磁方式，盜接
    或盜用他人電信設備通信者為要件，乃刑法詐欺得利罪之特別法，依特別法優於
    普通法之原則，自毋庸再論以刑法詐欺得利罪。被告以一盜打行為，同時侵害被
    害人陳順發及中華電信股份有限公司之法益，應依刑法第五十五條之規定論以想
    像競合犯。再被告多次行使偽造私文書及盜用他人電信設備通信犯行，時間緊接
    ，所犯構成要件各自相同，顯係各基於概括犯意而為，應依連續犯規定論以一罪
    並加重其刑。被告所犯前開連續行使偽造私文書罪及連續盜用他人電信設備通信
    罪，屬一行為同時觸犯二罪名之想像競合犯，應從一重依連續行使偽造準私文書
    罪論處。公訴意旨雖未論及被告行使偽造私文書罪部分，然該部分與起訴之違反
 電信法罪部分具有想像競合犯之裁判上一罪關係，已如前述，本院自得併予審理
    ，附予敘明。又被告甲○○前曾因賭博案件，經本院以八十六年度簡上字第一０
    六號判決判處有期徒刑六月確定，於八十七年二月二十六日易科罰金執行完畢，
    有臺灣高等法院被告全國前案紀錄表一份可按，其於五年以內再犯本件有期徒刑
    以上之罪，為累犯，應依法加重其刑。爰審酌被告貪圖小利之犯罪動機、目的、
    手段，與生活狀況、品行、智識程度，暨犯後態度尚稱良好，所造成之損害尚非
    重大等一切情狀，量處如主文所示之刑。末按刑法第四十一條已於九十年一月四
    日修正為：「犯最重本刑五年以下有期徒刑以下刑之罪，而受六個月以下有期徒
    刑或拘役之宣告，因身體、教育、職業、家庭之關係或其他正當事由，執行顯有
    困難者，得以一元以上三元以下折算一日。但確因不執行所宣告之刑，難收矯正
    之效，或難以維持法秩序者，不在此限」，並經總統於九十年一月十日公布，而
    於同年一月十二日生效，併參酌最高法院二十四年七月民刑庭總會決議之意旨，
    故爰依前開條文及刑法第二條第一項之規定，就所宣告之刑諭知易科罰金之折算
    標準，以示儆懲。至盜拷之000000000號行動電話手機一支，並無證據
    證明其已滅失，不問屬於犯人與否，應依電信法第六十條，宣告沒收之。
據上論斷，應依刑事訴訟法第二百九十九條第一項前段，修正前電信法第五十六條第
一項、第六十條，刑法第十一條、第五十六條、第二百十六條、第二百二十條第二項
（修正前之第二百二十條）、第二百十條、第二條第一項、第五十五條、第四十七條
、第四十一條第一項、罰金罰鍰提高標準條例第二條，判決如主文。
本案經檢察官何景東到庭執行職務。
中      華      民      國    九十      年      一      月     三十     日
                                臺灣高雄地方法院刑事第七庭
                                  法  官    劉傑民
右正本證明與原本無異。
如不服本判決，應於判決送達後十日內，向本院提出上訴狀。
                                  書記官    林豐富
中    華    民    國      九十      年      二      月      一      日
附錄本判決論罪法條：
修正前電信法五十六條第一項：
意圖位自己或第三人不法之利益，以有線、無線或其他電磁方式，盜接或盜用他人電
信設備通信者，處五年以下有期徒刑、拘役或科或併科新台幣十五萬元以下罰金。
修正前電信法第六十條：
犯第五十六條至第五十八條之罪者，其電信器材，不問屬於犯人與否，沒收之。
刑法第二百十六條：
行使第二百十條至第二百十五條之文書者，依偽造、變造文書或登載不實事項或使登
載不實事項之規定處斷。
修正前刑法第二百二十條：
在紙上或物品上之文字、符號，依習慣或特約，足以為表示其用意之證明者，關於本
章之罪，以文書論。
刑法第二百十條：
偽造、變造私文書，足以生損害於公眾或他人者，處五年以下有期徒刑。
附表：
┌──┬────┬──────────┬────┬───────────┐
│編號│受 話 人│ 受   話   號   碼  │撥用次數│ 撥 用 金 額(新臺幣元)│
├──┼────┼──────────┼────┼───────────┤
│ 一 │蘇 建 章│0000000000│十次    │伍拾參點肆參元        │
├──┼────┼──────────┼────┼───────────┤
│ 二 │李 仲 鏞│0000000000│三次    │拾柒點參陸元          │
├──┼────┼──────────┼────┼───────────┤
│ 三 │吳 錦 逸│0000000000│五次    │貳拾伍點陸捌元        │
├──┼────┼──────────┼────┼───────────┤
│ 四 │黃 國 洲│000000000  │四次    │拾陸點伍陸元          │
├──┼────┼──────────┼────┼───────────┤
│ 五 │黃 有 德│000000000  │二次    │參拾捌點壹元          │
└──┴────┴──────────┴────┴───────────┘


司法院資訊處製作；財團法人民間司法改革基金會備份。
